臺灣臺南地方法院民事裁定
110年度事聲字第14號
異  議  人  中國信託商業銀行股份有限公司


法定代理人  利明献  


相  對  人  劉玉同  

上列異議人與相對人劉玉同間聲請支付命令事件，異議人對於本
院司法事務官於民國110年3月15日所為撤銷支付命令確定證明書
處分（102年度司促字第21530號）提出異議，本院裁定如下：
    主  文
異議駁回。
    理  由
一、按當事人對於司法事務官處理事件所為之終局處分，得於處
    分送達後10日之不變期間內，以書狀向司法事務官提出異議
    。司法事務官認前項異議有理由時，應另為適當之處分；認
    異議為無理由者，應送請法院裁定之。法院認第1項之異議
    為有理由時，應為適當之裁定；認異議為無理由者，應以裁
    定駁回之，民事訴訟法第240條之4第1項至第3項分別定有明
    文。查本院司法事務官於民國110年3月15日裁定撤銷本院司
    法事務官於102年9月9日核發之102年度司促字第21530號支
    付命令（下稱系爭支付命令）確定證明書，該裁定於110年3
    月18日送達異議人，異議人於同年月25日提出異議，司法事
    務官認其異議無理由而送請本院裁定，經核與上開規定相符
    ，先予敘明。
二、異議意旨略以：民事訴訟法第515條第2項於98年1月修正，
    係參考同法第500條提起再審期間之規定而訂定，而同法第5
    00條於92年2月修正理由謂「再審之訴係對於確定終局判決
    聲明不服之方法，以除去確定判決之效力為目的，故其提起
    ，應有最長期間之限制，以維持確定判決之安定性。依原條
    文第3項前段固規定，再審之理由發生於判決確定後者，自
    發生時起逾5年不得提起再審之訴，惟再審理由何時發生，
    並不確定，故確定判決仍有隨時被變更之可能，而有害其安
    定性。爰修正原第3項前段規定，明定自判決確定後逾五年
    者，除有修正後第3項之情形外，概不得提起再審之訴，並
    移列為第2項但書。」，則依同一法理，為維持原確定支付
    命令之安定性，於法院核發確定證明書已逾5年後，縱原確
    定證明書有可撤銷之理由，法院亦不得以誤發確定證明書為
    由而撤銷該確定證明書。本院司法事務官係於102年9月9日
    核發系爭支付命令確定證明書，應與確定判決有同一效力，
    其後撤銷系爭支付命令確定證明，已逾5年，應不得再撤銷
    ，否則恐有害確定判決之安定性。為此聲明異議。
三、按對於在監所人為送達者，應囑託該監所首長為之。如當事
    人為在監所人，而送達人捨監所長官，而逕向當事人之住居
    處所送達者，縱經其同居人或受僱人受領送達，亦不生送達
    之效力（民事訴訟法第130條參照）。次按發支付命令後，3
    個月內不能送達於債務人者，其命令失其效力。前項情形，
    法院誤發確定證明書者，自確定證明書所載確定日期起五年
    內，經撤銷確定證明書時，法院應通知債權人。如債權人於
    通知送達後20日之不變期間起訴，視為自支付命令聲請時，
    已經起訴；其於通知送達前起訴者，亦同。民事訴訟法第51
    5條第1、2項亦有明文。又支付命令未合法送達債務人者，
    不生送達之效力，該支付命令自無從確定，不因法院誤發確
    定證明書而有所不同。98年1月21日增訂之民事訴訟法第515
    條第2項規定，僅係為兼顧債權人權益之保障與債務人時效
    利益，於支付命令失其效力而法院誤發確定證明書之情形，
    特於民法第132條規定外，另規定自確定證明書所載確定日
    期起5年內，經撤銷確定證明書時，如債權人於法院通知送
    達前或於通知送達後20日內之不變期間起訴，視為聲請支付
    命令時已起訴；非謂逾確定證明書所載確定日期五年後，該
    未經合法送達之支付命令即告確定，法院不得撤銷誤發之確
    定證明書。
四、經查，系爭支付命令於102年8月7日以寄存於相對人戶籍地
    所在派出所方式為送達，惟相對人於99年5月27日起，因涉
    犯毒品防制條例之罪，現仍在監執行中，依上說明，系爭支
    付命令不生合法送達相對人之效力，且因系爭支付命令於3
    個月內未經合法送達相對人，即失其效力，而無從確定。原
    法院誤認系爭支付命令合法送達相對人，並已確定，而核發
    確定證明書予異議人，自有違誤，相對人聲請撤銷確定證明
    書，為有理由。
五、綜上，原裁定本於前揭意旨，因而撤銷系爭支付命令確定證
    明書，核無不合。異議意旨猶主張系爭支付命令確定證明書
    所載確定日（102年9月9日）已逾5年，而不得撤銷等語，指
    摘原裁定不當，求予廢棄，為無理由，應予駁回。爰裁定如
    主文。
中　　華　　民　　國　　110 　年　　4 　　月　　19　　日
                  民事第四庭    法  官　蔡雅惠
以上正本係照原本作成。
如不服本裁定，應於裁定送達後10日內向本院提出抗告狀（須附
具繕本），並應繳納抗告費新台幣1,000元。
中　　華　　民　　國　　110 　年　　4 　　月　　19　　日
                                書記官　黃稜鈞